【裁判字號】    94,簡上,116
【裁判日期】    950516
【裁判案由】    返還所有權狀
【裁判全文】
臺灣高雄地方法院民事裁定             94年度簡上字第116號
異  議  人  乙○○
上列異議人因與甲○○間返還所有權狀事件，對於本院民國95年
3 月29日書記官所為處分提出異議，本院裁定如下：
    主  文
異議駁回。
    理  由
一、異議意旨略以：依民事訴訟法第231 條規定，判決經宣示後
    ，為該判決之法院應受其羈束，本院94年度簡上字第116 號
    返還所有權狀民事判決有關當事人救濟方法之記載，係記載
    「如不服本判決反訴部分，應於收受送達後20日內向本院提
    出上訴書狀，其未表明上訴理由者，應於提出上訴後20日內
    向本院補提理由書狀……」等語，核與民事訴訟法第436 條
    之4 規定上訴人應於裁判送達後10日內提出上訴並表明上訴
    理由者大相逕庭，該判決正本之記載顯有錯誤，依民事訴訟
    法第232 條之規定，其更正應以裁定為之，本件判決正本錯
    誤之更正，竟由書記官於民國95年3 月29日以處分書為之，
    於法不合。又異議人並不明瞭上訴程序之細節，既已依判決
    正本之記載提起上訴，本院自應受本件判決正本記載之羈束
    ，爰依民事訴訟法第240 條第2 項之規定提出異議，請求撤
    銷原處分等語。
二、按「對於判決得上訴者，應於送達當事人之正本內，記載其
    期間及提出上訴狀之法院；對於不得上訴者，應記載『不得
    上訴』，均係由法院書記官所製作，如有誤寫、誤算或類此
    之顯然錯誤者，應由法院書記官以處分更正之。如當事人對
    於上開書記官之處分提出異議時，始由其所屬之法院裁定，
    此觀民事訴訟法第240 條之規定自明。……」（最高法院91
    年度臺抗字第163 號裁判要旨參照），是判決正本中對於得
    否上訴及上訴程序之記載，均係由書記官所製作，若有誤寫
    、誤算或其他類此之顯然錯誤之情形，法院書記官即得類推
    適用民事訴訟法第232 條第1 項之規定，而為更正之處分。
    異議人主張：本件判決正本錯誤應由法院以裁定更正，不應
    由書記官以處分書為之云云，顯有違誤，自不足採。
三、次按對於簡易訴訟程序之第二審裁判，其上訴利益逾民事訴
    訟法第466 條所定之數額者，當事人僅得以其適用法規顯有
    錯誤為理由，逕向最高法院提起上訴或抗告。依上開規定提
    起上訴或抗告者，應同時表明上訴或抗告理由；其於裁判宣
    示後送達前提起上訴或抗告者，應於裁判送達後10日內補具
    之。民事訴訟法第436 條之2 第1 項、第436 條之4 第1項
    分別定有明文。又訴訟事件得否上訴及上訴之程序，均係基
    於法律之規定，殊不因法院書記官於判決正本上有無記載或
    其記載是否錯誤，而可變更法律之規定（最高法院29年抗字
    第98號、32年抗字第255 號判例意旨參照）。查，本件判決
    正本製作時，本院書記官固於判決正本第6 頁記載「如不服
    本判決反訴部分，應於收受送達後20日內向本院提出上訴書
    狀，其未表明上訴理由者，應於提出上訴後20日內向本院補
    提理由書狀（均須按他造當事人之人數附繕本）上訴時應提
    出委任律師或具有律師資格之人之委任狀；委任有律師資格
    者，另應附具律師及格證書及釋明委任人與受任人有民事訴
    訟第466 條之1 第1 項但書或第2 項（詳附註）所定關係之
    釋明文書影本。其餘之訴不得上訴。」等語，惟上訴第三審
    所得受利益之計算，在一般訴之合併既係合併計算，則本訴
    與反訴一併提起上訴時，自應依同一原則合併計算（最高法
    院77年度第14 次 民事庭會議決議〈二〉參照），是本件上
    訴利益之計算，自應就本訴及反訴合併計算之，本件異議人
    即上訴人之上訴利益已逾民事訴訟法第466 條所定額數（業
    經司法院函令將上訴三審之利益額數提高為新臺幣1,500,00
    0 元，並訂於91年2 月8 日起實施），自屬得上訴第三審之
    事件；且對於簡易訴訟程序之第二審裁判提起上訴之程序，
    應依民事訴訟法第436 條之4 第1 項規定為之，即應同時表
    明上訴理由，是以本院書記官上開關於得否上訴及上訴程序
    之記載顯然錯誤，其以處分更正為「如不服本判決，應於收
    受送達後20日內向本院提出上訴書狀。上訴時應提出委任律
    師或具有律師資格之人之委任狀；委任有律師資格者，另應
    附具律師及格證書及釋明委任人與受任人有民事訴訟第466
    條之1 第1 項但書或第2 項（詳附註）所定關係之釋明文書
    影本」，於法自無不合。從而，異議意旨指摘原處分不當，
    求予廢棄，為無理由，應予駁回。
四、結論：本件異議為無理由，爰依民事訴訟法第240 第2 項，
    裁定如主文。
中    華    民    國    95    年    5     月    16    日
                    民事第二庭審判長法  官  鄭月霞
                                    法  官  伍逸康
                                    法  官  邱泰錄
上為正本係照原本作成。
如不服本裁定，應於裁定送達後10日內向本院提出抗告狀並表明
抗告理由，如於本裁定宣示後送達前提起抗告者，應於裁定送達
後10日內補提抗告理由書（須附繕本）。抗告時應提出委任律師
或具有律師資格之人之委任狀，並依附註條文規定辦理。
中    華    民    國    95    年    5     月    16    日
                                    書記官  林慧君
附註：
民事訴訟法第495 條之1 第2 項準用同法第466 條之1 第1 項、
第2 項：
對於第二審裁定抗告，抗告人應委任律師為訴訟代理人。但抗告
人或其法定代理人具有律師資格者，不在此限。
抗告人之配偶、三親等內之血親、二親等內之姻親，或抗告人為
法人、中央或地方機關時，其所屬專任人員具有律師資格並經法
院認為適當者，亦得為第三審訴訟代理人。


司法院資訊處製作；財團法人民間司法改革基金會備份。
